【裁判字號】    97,交易,315
【裁判日期】    971210
【裁判案由】    業務過失傷害
【裁判全文】
臺灣臺中地方法院刑事判決             97年度交易字第315號
公  訴  人  臺灣臺中地方法院檢察署檢察官
被      告  乙○○
上列被告因業務過失傷害案件，經檢察官提起公訴（97年度偵字
第8592號），本院判決如下：
    主    文
乙○○從事業務之人，因業務上之過失傷害人致重傷，處有期徒
刑壹年。
    犯罪事實
一、乙○○受僱於大吉交通公司，平日以駕駛營業曳引車載運配
    級砂石為業，為從事駕駛業務之人。乙○○於民國96年10月
    16日16時30分許，駕駛車牌號碼726-HC號營業曳引車（子拖
    車之車牌號碼為Y4-18號），沿臺中縣烏日鄉○○路○段345
    巷由東往西方向行駛，行駛至臺中縣烏日鄉○○路○段345巷
    85弄2號前路口時，其本應注意不得在設有禁止砂石車通行
    標誌之路段駕駛砂石車，且汽車駕駛人應注意車前狀況，並
    隨時採取必要之安全措施，車輛行經無號誌交岔路口應減速
    慢行作隨時停車之準備、左方車應暫停讓右方車先行，而依
    當時天候晴、日間自然光線、柏油路面乾燥無缺陷、無障礙
    物、視距良好等情狀，亦無不能注意之情事，乃竟疏未及此
    ，適其右前方有甲○○騎乘車牌號碼YJC-881號重型機車搭
    載吳智傑、吳釆宜，沿臺中縣烏日鄉○○路○段345巷85弄由
    北往南方向行駛，乙○○載運砂石行駛禁行砂石車之上開路
    段，竟未注意車前狀況，並隨時採取必要之安全措施，且未
    減速慢行作隨時停車之準備、亦未暫停讓右方車先行，貿然
    直行，致其上開營業曳引車及子拖車右側前車輪與甲○○騎
    乘之上開重型機車車頭發生擦撞，甲○○因而人車倒地，並
    受有顏面骨骨折、左側下肢壓砸傷併脛骨骨折之傷害及左膝
    上截肢重大不治之傷害。乙○○於肇事後，有偵查權限之人
    知悉犯罪人之前，主動向到場處理事故員警陳明自己係肇事
    者、陳述肇事經過，自首並接受裁判。
二、案經甲○○告訴臺灣臺中地方法院檢察署檢察官偵查起訴。
    理    由
一、按除簡式審判程式、簡易程式及刑事訴訟法第376條第1款、
    第2款所列之罪之案件外，第一審應行合議審判，刑事訴訟
    法第284條之1定有明文。本件被告所犯係屬刑事訴訟法第37
    6條第1款所列之最重本刑為3年以下有期徒刑、拘役或專科
    罰金之罪，依法獨任進行審理程式，合先敘明。
二、又按被告以外之人於審判外之陳述，除法律有規定者外，不
    得作為證據；又被告以外之人於偵查中向檢察官所為之陳述
    ，除顯有不可信之情況者外，得為證據；另被告以外之人於
    審判外之陳述，雖不符前四條之規定，而經當事人於審判程
    序同意作為證據，法院審酌該言詞陳述或書面陳述作成時之
    情況，認為適當者，亦得為證據。當事人、代理人或辯護人
    於法院調查證據時，知有第159條第1項不得為證據之情形，
    而未於言詞辯論終結前聲明異議者，視為有前項之同意；刑
    事訴訟法第159條第1項、第159條之1第2項及第159條之5分
    別定有明文。本件證人即告訴人甲○○於接受警詢或檢察官
    訊問時所為之證述及陳述，雖係被告以外之人於審判外之言
    詞陳述，惟被告對於證人於警詢、偵訊時陳述及證述之證據
    能力，於本院審理中不爭執，亦未於言詞辯論終結前聲明異
    議，視為於審判程序同意作為證據，且被告以外之人於偵查
    中向檢察官所為之陳述，原則上得為證據，本院並審酌上開
    筆錄作成時之情況尚無不當，依刑事訴訟法第159條之1第2
    項及第159條之5之規定，認有證據能力，併予敘明。
三、訊據被告乙○○固供承：伊受僱於大吉交通公司，平日以駕
    駛營業曳引車載運配級砂石為業，其於上開時、地駕車行經
    前揭路口與告訴人甲○○發生車禍，並造成告訴人受有上開
    傷害之事實，惟矢口否認有過失致死之犯行，辯稱：當時伊
    貨車所載運的貨物並沒有超過規定的重量，也沒有超速，且
    伊已經開過交岔路口了，事故發生不可能只有單方面有過失
    ，告訴人多多少少也有過失，是告訴人自己騎摩托車從右側
    來撞伊的，伊只有錯在行駛在禁止砂石車通行的道路上云云
    。經查：
  (一)被告於上開時、地，駕駛車牌號碼726-HC號營業曳引車（子
    拖車之車牌號碼為Y4-18號）與告訴人騎乘之機車發生碰撞
    ，致告訴人受有顏面骨骨折、左側下肢壓砸傷併脛骨骨折之
    傷害及左膝上截肢重大不治之傷害之事實，除據被告供承車
    禍肇事不諱外，且有道路交通事故調查報告(一)(二)、道路交通
    事故現場圖、交通事故照片、診斷證明書、道路交通事故談
    話紀錄表等件在卷可憑（見他字卷第7、15至22、28至48頁
    、偵查卷第4、5頁、本院卷第58頁）。是告訴人確因本件交
    通事故受有上開傷害一節，殆無疑義。
  (二)被告雖以前詞置辯，惟查，依卷附之交通事故照片所示（見
    偵查卷第4、5頁），上開路段確實設有禁止砂石車駛入或左
    右轉之標誌，證人即承辦員警丙○○亦於本院審理中結證稱
    ：被告駕車行經之肇事路段屬禁止砂石車通行之路段等語明
    確（見本院卷第15至16頁），被告為職業聯結車駕駛，本應
    遵循該禁駛標誌（道路交通標誌標線號誌設置規則第73條參
    照），被告復自承：當時係行駛在禁止砂石車通行的道路上
    （見本院卷第15頁），是以，被告駕駛砂石車行經禁駛砂石
    車路段，容已侵害行經該路段之告訴人的路權，且觀諸現場
    照片顯示（見他字卷第28至36頁），肇事現場農田、阡陌交
    錯，被告駕駛砂石車至該路段，已佔據大半車道，影響其他
    用路人權益及交通安全至鉅，且車體龐大冗長，他車閃避不
    易，被告違規駕駛禁駛路段，已有過失。
  (三)又按，車輛行經無號誌之交岔路口應減速慢行，作隨時停車
    之準備，左方車應暫停讓右方車先行；汽車行駛時，駕駛人
    應注意車前狀況，並隨時採取必要之安全措施；道路交通安
    全規則第93條第1項第2款、第94條第3項、第102條第1項第2
    款分別定有明文。依現場照片及道路交通事故現場圖（見他
    字卷第15頁）顯示，肇事路段之交岔路口屬無號誌之交岔路
    口，告訴人車輛為被告車輛之右方來車，被告為左方車，依
    前揭規定，被告駕駛車輛行經該路口本應減速慢行作隨時停
    車之準備，並應暫停讓右方車之告訴人車輛先行，惟參諸上
    開現場圖所示，被告車輛煞車痕之起點已跨過該路口，於該
    路口前，並無任何煞車痕跡殘留，顯見被告車輛於行經該交
    岔路口前，未有任何減速行駛之跡象，再佐以告訴人機車遭
    被告車輛撞擊倒地後，仍位於路口處附近之位置研判，被告
    車輛更無暫停讓右方來車之告訴人機車先行之停車準備，而
    本案路權歸屬係屬於告訴人，被告辯稱：事故發生不可能只
    有單方面有過失，告訴人多多少少也有過失，是告訴人自己
    騎摩托車從右側來撞伊的云云，洵非有據，或係臆測，不足
    採信。再者，對照卷附被告車輛照片顯示（見他字卷第30至
    48頁），被告車輛與告訴人機車撞擊位置在被告上開營業曳
    引車及子拖車右側前車輪處附近，係位於被告車輛之前半車
    身，並非在被告車輛之後半段，復對照現場圖所示雙方車輛
    行徑方向、相對位置，難認被告之車輛在發生碰撞前已跨過
    該路口，是以，在被告車輛進入路口、尚未發生碰撞前，被
    告本應注意其右前方來車狀況，而就現場被告車輛之煞車跡
    證比對，顯見被告當時並未減速至可隨時採取必要安全措施
    之狀態，足認被告於行經上開無號誌之交岔路口時，確有未
    盡到注意車前狀況、減速慢行、隨時採取必要安全措施，且
    未暫停讓右方車先行之情形，其有違反交通規則之情形已明
    ，且肇事現場當時天候晴、日間自然光線、柏油路面乾燥無
    缺陷、無障礙物、視距良好，有道路交通事故調查報告(一)(二)
    附卷可稽，並無不能注意之情狀，被告就車禍之發生，應注
    意，且能注意卻未注意，致擦撞告訴人機車，造成告訴人受
    有上開傷害，被告駕駛該車之行為顯有過失。
  (四)復查，本件經本院送請臺灣省臺中縣區車輛行車事故鑑定委
    員會鑑定結果，亦認為：被告駕駛聯結車行經無號誌交岔路
    口未注意車前狀況，未減速慢行、車速較快，未停讓右方車
    先行，為肇事原因，載運砂石行駛禁行砂石車之道路有違規
    定。有該鑑定委員會97年8月13日中縣鑑字第0975502044號
    函檢送之臺中縣區970288案鑑定意見書1份在卷足考，亦認
    同被告確有第(三)段所述之過失無訛，至第(二)段所述過失部分
    ，依現場情狀研判，本院認已達過失駕駛之程度，業如前述
    ，尚難僅單純謂之有違規定而已。至公訴意旨所指被告行車
    速度超過規定之最高速限、車輛裝載貨物超過核定之總重量
    之過失部分，經查，肇事現場速限固為時速40公里，有道路
    交通事故調查報告(一)(二)附卷可稽，依卷附道路交通事故初步
    分析研判表顯示（見他字卷第6頁），雖記載根據現場遺留
    之煞車痕10.6公尺換算車速達44公里以上，然被告於警詢時
    僅供稱時速約30公里，而上開換算結果未據檢察官舉證證明
    其換算標準為何，亦未據檢察官於起訴書中認定被告超速之
    時速為何？苟以「汽車煞車距離、行車速度與道路摩擦係數
    對照表」（同交通部道路交通安全督導會訂之一般公路汽車
    煞車距離、行車速度對照表）為據，亦未據舉證證明路面瀝
    青狀況，而上開「汽車煞車距離、行車速度與道路摩擦係數
    對照表」之標準，尚須參考摩擦係數、路面狀況為何而為推
    斷，未慮及不同車輛大小、重量、輪胎品質、使用狀態、煞
    車狀況等變因而為一致性之推論，復係於61年間所訂立（該
    法係經中央道路交通安全會報61年5月5日交督字第0444號函
    送前交通處，經前交通處以61年5月12日交道字第19902號函
    示），迄未有何調整，該標準是否與時俱進而能等同、一致
    適用於今日之所有車輛，容非無疑？本件被告係駕駛砂石聯
    結車，得否等同論斷，尚乏積極證明。而就超載部分，證人
    丙○○證稱：被告的車子是35噸的，依照交通部的對砂石車
    的載重的限制規定，被告可以載重35噸再加上一成的誤差值
    ，最重可以載重到38噸半，從過磅單來判斷，被告的車子及
    所載砂石加起來總重是38340公斤，並沒有超過交通部的上
    限，所以沒有開單告發。一成誤差值是裁罰的標準，被告還
    是有超過35噸的限制，只是依據交通部的標準，不能開單告
    發，但被告還是超過載重限制等語（見本院卷第16頁），並
    有過磅單附卷可稽（見他字卷第27頁），是以，本件被告超
    載部分，尚未達舉發之標準，仍在誤差值的範圍內，且不能
    證明被告確有超速之事實，被告是否超載與超速間之關連性
    不能證明，則被告於誤差值範圍內之超載部分，於本案中尚
    難推認至過失駕駛之程度，併予敘明。再被告上開過失行為
    直接造成告訴人受有上開傷害，其過失駕駛行為與傷害結果
    間具有相當因果關係，被告應負過失傷害之責任至明，被告
    空言請求再送鑑定云云，本院認無必要，同此敘明。
  (五)再按刑法第10條第4項規定：「稱重傷者，謂下列傷害：一
    、毀敗或嚴重減損一目或二目之視能。二、毀敗或嚴重減損
    一耳或二耳之聽能。三、毀敗或嚴重減損語能、味能或嗅能
    。四、毀敗或嚴重減損一肢以上之機能。五、毀敗或嚴重減
    損生殖之機能。六、其他於身體或健康，有重大不治或難治
    之傷害。」，查告訴人因本件車禍而受有顏面骨骨折、左側
    下肢壓砸傷併脛骨骨折、左上膝截肢之傷害，其中左下肢功
    能喪失、無回復可能性，經左膝上截肢手術治療，目前左小
    腿功能完全喪失，妨礙行走功能，此有童綜合醫院、彰化基
    督教醫院診斷證明書、彰化基督教醫院97年10月21日97彰基
    醫事字第097090125號函各1份附卷可稽（見本院卷第18、58
    、74頁），是以，告訴人左下肢遭膝上截肢，即不可復得，
    毀敗其一肢之機能，已屬重大不治之情形，應屬重傷害無訛
    。是被告上開業務過失傷害致重傷犯行堪以認定。
  (六)綜上所述，被告前揭所辯，顯係事後飾卸之詞，均無足採。
    本件事證明確，被告犯行，堪予認定。
四、被告受僱於受僱於大吉交通公司，平日以駕駛營業曳引車載
    運配級砂石為業，為從事駕駛業務之人，其於執行業務中因
    過失致告訴人重傷，核其所為，係犯刑法第284條第2項後段
    之業務過失致重傷罪，起訴書雖引據同條項前段論以業務過
    失傷害罪，業經蒞庭公訴檢察官予以更正。被告於肇事後犯
    罪未發覺前，向到場處理事故之員警陳明自己係肇事者及陳
    述肇事經過，有臺中縣警察局道路交通事故肇事人自首情形
    紀錄表1份在卷可考（見他字卷第23頁），並經證人丙○○
    證述無訛（見本院卷第16頁），核為對於未發覺之罪自首而
    接受裁判，爰依刑法第62條前段之規定減輕其刑。爰審酌被
    告為從事業務之人，負有較一般人更高之注意義務，被告行
    車未遵守交通規則而過失致人重傷之行為，雖非如故意行為
    之惡性重大，但被告對於本案車禍之發生，確實具有前揭過
    失，並造成告訴人受有截肢之永久傷害，損害重大，無以回
    復原狀，其精神、心理上亦因而受創非輕，日常生活均需人
    扶助之狀態，且有幼子尚待照料，其境堪憫，然被告過失昭
    昭甚明卻猶矢口否認犯行，屢經本院多次調解，猶藉詞拖延
    ，絲毫不顧被害人切身之痛，竟猶陳稱是告訴人自己騎車來
    撞伊車云云，毫無悔意，漠視用路人之身體、生命安全莫此
    為甚，犯後態度惡劣，迄尚未與被害人家屬達成和解等一切
    情狀，量處如主文所示之刑，以示懲儆。
據上論斷，應依刑事訴訟法第284條之1、第299條第1項前段，刑
法第284條第2項後段、第62條前段，刑法施行法第1條之1，判決
如主文。
本案經檢察官丁○○到庭執行職務。
中    華    民    國    97    年    12    月    10    日
                  臺灣臺中地方法院刑事第五庭
                      法  官  吳  崇  道
以上正本證明與原本無異。
如不服本判決，應於收受送達後10日內向本院提出上訴書狀（應
敘述具體理由並附繕本）。
上訴書如未敘述理由，應於上訴期間屆滿後20日內補提理由書於
本院。
                      書記官  黃  舜  民
中    華    民    國    97    年    12    月    10    日
附錄本案論罪科刑法條：
刑法第284條第2項
從事業務之人，因業務上之過失傷害人者，處 1 年以下有期徒刑
、拘役或1千元以下罰金，致重傷者，處3年以下有期徒刑、拘役
或2千元以下罰金。


司法院資訊處製作；財團法人民間司法改革基金會備份。
